臺灣臺中地方法院刑事判決
110年度易字第2555號
公  訴  人  臺灣臺中地方檢察署檢察官
被      告  鄧信男


上列被告因妨害名譽案件，經檢察官提起公訴（110年度偵字第3
8818號）及移送併辦（111年度偵字第3013號），本院判決如下
：
    主    文
鄧信男犯公然侮辱罪，處罰金新臺幣伍仟元，如易服勞役，以新
臺幣壹仟元折算壹日。
    犯罪事實
一、鄧信男為公車司機，於民國110年10月11日下午4時52分許，
    駕駛車牌號碼000-00號901路公車，在臺中市北屯區「北屯
    崇德二路」公車站牌旁停靠時，認為乘客林裕庭欲下車前未
    提早按下下車鈴而心生不滿，竟基於公然侮辱之犯意，於林
    裕庭自中門（按：該公車有前、中、後3個乘客下車門）下
    車而甫走到不特定人得共見共聞之馬路上、公車中門尚未關
    閉之際，向林裕庭大吼「幹你娘機掰」等語，而對甫下公車
    之林裕庭為公然侮辱。
二、案經林裕庭告訴後由臺灣臺中地方檢察署檢察官偵查起訴。
    理    由
一、證據能力：
㈠、本判決認定事實所引用之被告以外之人於審判外之言詞或書
    面證據等供述證據，公訴人、被告在本院審理時均同意作為
    證據使用（見本院卷第32、64頁），復經本院審酌認該等證
    據之作成無違法、不當或顯不可信之情況，依刑事訴訟法第
    159 條之5 第1 項規定，均有證據能力。
㈡、又本案認定事實引用之卷內其餘非供述證據，並無證據證明
    係公務員違背法定程序取得，依同法第158 條之4 規定反面
    解釋，亦均有證據能力。
二、認定犯罪事實所憑之證據及其認定之理由：
㈠、訊據被告矢口否認有何公然侮辱之犯行，辯稱：我不是罵告
    訴人，我是罵我表哥，當時我用藍牙耳機跟我表哥講電話，
    全程都在聊勞健保的事情，他想說我工作經歷那麼久比較知
    道，那時候我表哥一直盧，我想說等乘客下車之後再罵，剛
    好被乘客聽到等語（見本院卷第29頁）。
㈡、被告係於公然場合辱罵告訴人，構成公然侮辱罪：
　⒈證人即告訴人林裕庭偵查中證述：110年10月11日下午4時20
    分至40分許間，在臺中市北屯區北屯崇德二路口停靠之901
    路公車内，我遭車牌號碼000-00之公車司機辱罵。司機在我
    下車時，辱罵我「幹你娘機掰」，因為我要下車，快到站 
    ，按了兩個不同的下車鈴，但是都沒有響，我就跟司機說我
    要下車，司機說我要下車，要先通知他，但是我說我按了2
    個鈴都不會響，我下車之前司機還有跟我說一段話，但是我
    沒聽清楚，所以我用台語說「聽無」，後來我從後門下車，
    我就聽到司機在車内大聲罵「幹你娘機掰」，當時車内只有
     我跟司機，我記得沒有其他乘客等語（見他字卷第11-12頁
    ）。
　⒉被告對於告訴人所指述其於上開時間、地點辱罵「幹你娘機
    掰」之穢語，並不否認，僅辯稱是在辱罵其表哥。然依據本
    院勘驗事發當時公車上監視器錄音錄影畫面，勘驗結果略以
    ：「影片時間下午4點47分23秒，告訴人要從公車中門上車
    ，車門未開，改到前門上車時，被告在車上罵了一句幹你娘
    機掰，隨後告訴人在公車上，全程沒有聽到被告有講過其他
    話或講電話的情形，下午4點52分10秒，告訴人按下車鈴要
    下車，52分38秒因為下車鈴不會響，被告與告訴人有起爭執
    ，4點52分45秒，告訴人下車，車門仍開啟的狀態下，被告
    辱罵幹你娘機掰（見本院卷第29、30頁）」。從上開勘驗結
    果可知，被告於告訴人上車前就因為有乘客（告訴人）未從
    前門上車辱罵一次「幹你娘機掰」，告訴人下車前又因為下
    車鈴使用問題，車門尚開啟時再辱罵一次「幹你娘機掰」，
    可知被告辱罵「幹你娘機掰」之對象顯然是針對告訴人。又
    被告是於車門開啟時，對當時位於不特定多數人得共見共聞
    之馬路上之告訴人辱罵，此種辱罵行為，自該當於公然侮辱
    之構成要件。告訴人前開指述，既有監視器錄音錄影勘驗結
    果可資補強，應可採信。
　⒊被告雖辯稱當時是在罵其表哥，但勘驗結果可見被告於告訴
    人乘車期間，完全沒有任何講電話或與他人對話之情形，被
    告對此又辯稱是因為其都只在聽表哥說話（見本院卷第30頁
    ），但被告稱表哥係因其工作經歷豐富向其詢問勞健保事宜
    ，本院勘驗監視器畫面期間卻完全未見被告出聲，究竟要如
    何向其表哥說明勞健保事宜，甚有可疑。再者，法院詢問被
    告其表哥姓名，以及有無與表哥對話之通聯紀錄等有利被告
    證據可供法院調查，被告卻稱只知表哥名字的念法，最後一
    個字不確定，也沒有任何通聯紀錄可以提供，因為吵架後就
    封鎖表哥了等語（見本院卷第30、33頁），亦無從動搖前開
    不利被告之積極證據。綜合上情，被告辯稱是在辱罵表哥不
    是辱罵告訴人，與客觀事證不符，無足採信。被告犯行已堪
    認定，應予依法論科。
三、論罪科刑：　　
㈠、核被告鄧信男所為，係犯刑法第309條第1項公然侮辱罪。
㈡、檢察官移送併辦意旨，與業經提起公訴部分，屬同一事實，
    自應由本院一併審理。
㈢、爰審酌被告身為公車司機，卻無端辱罵搭乘公車之乘客，造
    成告訴人名譽受到貶損，所為應予非難。又審酌被告否認犯
    行之犯後態度。以及審酌被告前無有罪科刑前科紀錄之素行
    。暨審酌被告於本院審理時所供述之教育程度、職業、家庭
    經濟狀況（見本院卷第66頁），量處如主文所示之刑，並諭
    知罰金易服勞役之折算標準，以示懲儆。
據上論斷，應依刑事訴訟法第299條第1項前段，判決如主文。
本案經檢察官洪佳業提起公訴，檢察官温雅惠到庭執行職務。
中　　華　　民　　國　　111 　年　　4 　　月　　28　　日
                  刑事第二庭   審判長法  官  陳淑芳
　
                                     法  官  王振佑
　
                                     法  官  徐煥淵　
以上正本證明與原本無異。
如不服本判決應於收受送達後20日內向本院提出上訴書狀，並應
敘述具體理由；其未敘述上訴之理由者，應於上訴期間屆滿後20
日內向本院補提理由書（均須按他造當事人之人數附繕本）「切
勿逕送上級法院」。
告訴人或被害人如不服判決，應備理由具狀向檢察官請求上訴，
上訴期間之計算，以檢察官收受判決正本之日起算。
　　                              　　書記官  陳麗靜
中　　華　　民　　國　　111 　年　　4 　　月　　28　　日
附錄本案論罪科刑法條：
中華民國刑法第309條
公然侮辱人者，處拘役或9千元以下罰金。
以強暴犯前項之罪者，處1年以下有期徒刑、拘役或1萬5千元以
下罰金。